最高法院刑事判決　　　　　　　　　 111年度台上字第2796號
上　訴　人　3649-107329B
選任辯護人　楊俊鑫律師
上列上訴人因家暴妨害性自主案件，不服臺灣高等法院中華民國
110年12月29日第二審判決（110年度侵上訴字第80號，起訴案號
：臺灣桃園地方檢察署107年度偵字第26912號），提起上訴，本
院判決如下：
    主  文
上訴駁回。
    理  由
一、按刑事訴訟法第377 條規定，上訴於第三審法院，非以判決
    違背法令為理由，不得為之。是提起第三審上訴，應以原判
    決違背法令為理由，係屬法定要件。如果上訴理由書狀並未
    依據卷內訴訟資料，具體指摘原判決不適用何種法則或如何
    適用不當，或所指摘原判決違法情事，顯與法律規定得為第
    三審上訴理由之違法情形，不相適合時，均應認其上訴為違
    背法律上之程式，予以駁回。
二、本件原審審理結果，認定上訴人3649-107329B有如原判決事
    實欄一所載對於A女（上訴人之女，民國93年4月生，人別資
    料詳卷）乘機猥褻之犯行明確，因而維持第一審論處上訴人
    犯成年人故意對少年乘機猥褻罪刑之判決，駁回上訴人在第
    二審之上訴，已詳敘其調查、取捨證據之結果及憑以認定犯
    罪事實之心證理由。
三、原判決認定上訴人上開犯行，係綜合上訴人之部分供述、證
    人A女（被害人）、黃○暄（A女之姊，人別資料詳卷）、王
    ○敏（A女之個案管理教師，人別資料詳卷）、楊○玟（A女
    之輔導老師，人別資料詳卷）等人之證述及卷內相關證據資
    料，而為論斷。並依調查所得直接、間接證據為合理推論，
    相互勾稽，說明上訴人明知A 女為甫滿14歲且輕度智能障礙
    之少年，如何利用叫喚A女起床之機會，見A女未即起床，認
    A女仍熟睡不知抗拒而對其乘機猥褻之論據。針對A女指證上
    情，如何與黃○暄、王○敏、楊○玟所述見聞A 女案發後行
    止、反應或本案查獲經過等主要內容及其他案內事證大致相
    合，詳予論述。而黃○暄、王○敏、楊○玟依其個人感官知
    覺之直接作用，證述親身體驗見聞A 女案發後之行止及反應
    或本案查獲經過，並非傳聞證據。原判決依法踐行調查程序
    後，綜合前述證據資料為整體判斷，認與證明主要事實存否
    之實質證據（即被害人之證述）相互利用，已足增強及擔保
    A 女證述之證明力，確保其真實性，而憑以論斷並說明理由
    。另依A 女與父親即上訴人之互動或依附關係、對事發經過
    之認知、記憶、陳述能力、成長經驗，及案發後本無意聲張
    訴追，迄A 女嗣因對上訴人前述犯行心生疑慮，執以詢問師
    長，經學校老師探查其事，始吐露上情，經由學校依規定通
    報而循線查知，並非自始欲使上訴人受刑事訴追而主動揭露
    其事，且A 女事後仍心存孺慕、憂慮父親因而受刑事處罰，
    尚無積極誣陷上訴人入罪受刑等情事，說明何以A 女指證各
    情，並非經人誘導或臨訟設詞，堪信屬實。復就事發時A 女
    受限於前述年齡或身心發展程度、知識經驗、反應能力等主
    客觀事態，於甫年滿14歲時遽遭父親利用叫喚起床、試探熟
    睡與否之機會乘機猥褻，仍佯為熟睡，未敢反抗，及上訴人
    以為A 女熟睡不知抗拒而乘機猥褻各節，何以無違常情，根
    據卷證資料，詳予剖析論述。所為論列說明，與卷證資料悉
    無不合，且無悖乎經驗與論理法則，並非單以A 女之證述，
    或黃○暄、王○敏、楊○玟關於A 女有否說謊情事等相關評
    論，為唯一證據，並無欠缺補強證據、採證違反證據法則、
    理由欠備或矛盾之違法可言。上訴意旨置原判決之明白論敘
    於不顧，仍就原審已為之指駁及說明之事項，執陳詞重為事
    實上爭辯，泛言：A 女所稱上訴人先叫其起床又對其乘機猥
    褻行為各情，違反經驗法則，黃○暄、王○敏、楊○玟之證
    述，均係累積證據，不具補強證據適格，且王○敏、楊○玟
    關於A 女會否說謊之陳述，與卷證不符，指摘原判決採取黃
    ○暄、王○敏、楊○玟聽聞自A 女轉述之累積證據而為認定
    ，違反經驗及證據法則，且與卷證資料不符，有採證違反證
    據法則及證據理由矛盾之違法等詞，並非適法之第三審上訴
    理由。
四、原判決業本於法院取捨證據及判斷證明力之職權行使，就 A
    女依其智識程度、認知及表達能力所為前後不一或未臻明確
    之相關說詞，何以採取其中一部，及上訴人所稱A 女其他說
    謊情事，如何均無足為其有利之認定，敘論其據。已就上訴
    人否認犯行之供詞及所辯各語認非可採，予以論述及指駁。
    至A 女證述如何前後不一、何者屬實，事涉證據價值或證明
    力之判斷，此與A 女偵查筆錄有無不正訊問或記載不實情事
    ，乃採證基礎具否證據適格之認定不同。查上訴人於原審對
    於A 女偵查筆錄記載之形式上適法既不予爭執，並於準備程
    序責由辯護人明示同意A 女該證述作為證據，於審判期日除
    原審辯護人聲請對上訴人實施測謊外，復陳明別無證據聲請
    調查，且未聲請勘驗A女於偵查中證述之錄音或更行詰問A女
    ，是原判決依法踐行調查證據程序後，根據A 女於檢察官訊
    問及第一審所為證述及其他證據資料為整體判斷，未另勘驗
    A女於偵查中證述之錄音或再行傳訊A女透過司法詢問員協助
    為證，並無違法可言。上訴意旨就同一事項，持不同見解，
    任意爭執，漫以A女之證述前後不一，指摘原判決未勘驗A女
    於偵查中證述之錄音，探究其所述前後矛盾之原因，且未於
    原審引進專家擔任司法詢問員、傳喚A 女作證調查明白，有
    應於審判期日調查之證據未予調查之違法，並非上訴第三審
    之合法理由。又前述事證既明，雖原判決未逐一列載其取捨
    判斷證據證明力之全部細節，結論並無不同。且不論黃○暄
    有無注意或細查A 女案發後相關反應等枝節性事項、或能否
    清楚記憶A 女轉述上情之正確時間，於判決結果均無影響。
    原判決未就此贅為其他無益之調查或說明，並無違法。上訴
    意旨從中擷取部分事證片段內容，泛言指摘原判決未說明黃
    ○暄所陳A 女曾經說謊之彈劾證據，或其他有利上訴人之說
    詞，何以無足為其有利之認定，又未釐清黃○暄證述前後相
    異或未盡明確部分取捨判斷之理由，即採取黃○暄根據傳聞
    所得之累積性證據，為前述論斷之基礎，有採證違反證據法
    則及理由不備、調查未盡之違法等詞，亦非合法上訴第三審
    之理由。再原判決對於何以無另對上訴人實施測謊鑑定之必
    要，業詳述其論據，是原審未對上訴人贅為測謊，於判決結
    果並無影響。上訴人於原審110 年12月29日判決後，自行委
    託第三人於111年1月18日實施測謊，並以其自行測謊之結果
    執為第三審上訴之理由，漫言指摘原判決未允實施測謊證明
    上訴人清白，有調查未盡之違法等詞，亦非第三審上訴之適
    法理由。
五、量刑輕重，屬為裁判之法院得依職權裁量之範疇，苟其量刑
    已以行為人之責任為基礎，並斟酌刑法第57條各款所列情狀
    ，在法定刑度內，酌量科刑，而無違反公平、比例及罪刑相
    當原則，致明顯輕重失衡情形，自不得指為違法。原判決具
    體審酌刑法第57條科刑等相關一切情狀，維持第一審前述量
    刑，係合法行使其刑罰裁量權，於客觀上未逾越法定刑度，
    無悖於前述量刑原則，並論述其據，難認有逾越法律規定範
    圍、濫用裁量權限或理由欠備之違法情形。且關於科刑資料
    之調查，業就「犯罪情節事項」，於論罪證據調查階段，依
    各證據方法之法定調查程序進行調查，另就「犯罪行為人屬
    性」之單純科刑事項（例如犯後態度、所供智識程度及生活
    狀況），針對上訴人等相關供述，提示調查，使當事人有陳
    述意見之機會，並允就科刑範圍表示意見，自無科刑資料調
    查未盡之違法情形。又原審基於保障被害人權利，依刑事訴
    訟法第271條第2項規定傳喚A女、A女母親及社工人員於審判
    期日到庭陳述意見，A女雖未到庭，然A女母親業於審判期日
    針對本案上訴人之科刑範圍陳述意見，縱原判決未逐一載敘
    其量刑時所審酌之全部事項或細節，仍於結果無影響，並無
    判決不備理由之違法可指。且諭知緩刑與否，法院本有權斟
    酌決定，原判決依審理結果，認前述宣告刑尚無以暫不執行
    為適當之情事，而未為緩刑宣告，亦無違法。上訴意旨就法
    院刑罰裁量權之適法行使，漫事爭執，泛言指摘原判決未採
    取A 女母親關於本案科刑範圍所陳述之意見，又未說明審酌
    之理由，而未予諭知緩刑，有判決不備理由之違法等詞，自
    不得執為上訴第三審之合法理由。
六、綜合前旨及其他上訴意旨仍置原判決所為明白論斷於不顧，
    而持已為原判決指駁之陳詞再事爭辯，或對於事實審法院職
    權行使，徒以自己之說詞，任意指為違法，要與法律規定得
    為第三審之上訴理由，不相適合。本件上訴違背法律上程式
    ，應予駁回。
據上論結，應依刑事訴訟法第395條前段，判決如主文。
中    華    民    國   111    年    6     月    22    日
                  刑事第八庭審判長法  官  何  菁  莪  
                                  法  官  何  信  慶  
                                  法  官  劉  興  浪  
                                  法  官  高  玉  舜  
                                  法  官  朱  瑞  娟  
本件正本證明與原本無異
                                  書記官
中    華    民    國   111    年    6     月    28    日